【裁判字號】    99,訴,446
【裁判日期】    990729
【裁判案由】    毒品危害防制條例
【裁判全文】
臺灣桃園地方法院刑事判決               99年度訴字第446號
公  訴  人  臺灣桃園地方法院檢察署檢察官
被      告  甲○○原名育華.
選任辯護人  孫志堅律師
上列被告因違反毒品危害防制條例案件，經檢察官提起公訴（99
年度偵字第12204 號），本院判決如下︰
    主  文
甲○○轉讓第一級毒品，累犯，處有期徒刑壹年貳月，扣案如附
表一所示之物均沒收。又販賣第一級毒品，累犯，處有期徒刑捌
年拾月，扣案如附表一所示之物均沒收。又販賣第一級毒品，未
遂，累犯，處有期徒刑伍年陸月，扣案如附表一、附表三所示之
物均沒收，扣案如附表二所示驗餘毒品，沒收銷燬之。應執行有
期徒刑拾肆年拾月，扣案如附表一、附表三所示之物均沒收，扣
案如附表二所示驗餘毒品，沒收銷燬之。
    事  實
一、甲○○前於民國92年間因偽造文書案件，經台灣高等法院以
    92年度上訴字第1824號刑事判決判處有期徒刑1 年10月確定
    ，於93年1 月30日入監執行，於94年9 月16日縮短刑期假釋
    出監，於94年11月1 日縮刑期滿，假釋未經撤銷，未執行之
    刑以已執行論而執行完畢；又於95年間因違反毒品危害防制
    條例案件，經本院以95年度訴字第1805號刑事判決判處有期
    徒刑8 月確定，再於96年間因違反毒品危害防制條例案件，
    經本院以96年度訴字第450 號刑事判決判處有期徒刑8 月確
    定，2 罪嗣經本院以96年度聲減字第2385號刑事裁定減刑並
    定應執行有期徒刑7 月確定，於96年3 月1 日入監執行，於
    96年9 月30日縮刑期滿執行完畢；復於97年間因違反毒品危
    害防制條例案件，經本院以97年度審訴字第597 號刑事判決
    判處有期徒刑9 月確定，於97年9 月15日入監執行，於98年
    6 月14日縮刑期滿執行完畢（於本案均構成累犯）。詎仍不
    知悔改，明知海洛因係經公告列為毒品危害防制條例第2 條
    第2 項第1 款之第一級毒品，未經許可不得擅自持有、轉讓
    、販賣，竟分別為下列行為：
（一）甲○○基於轉讓第一級毒品海洛因之犯意，由黃英典於99
      年4 月6 日下午2 時38分許，以其持用之門號0000000000
      號行動電話撥打甲○○所有之門號0000000000號行動電話
      ，向甲○○索求第一級毒品海洛因，經甲○○允諾後，雙
      方約定在桃園縣龍潭鄉陸軍804 醫院會面。嗣甲○○、黃
      英典旋依約前往上址，甲○○即將其所有之第一級毒品海
      洛因無償轉讓而交付與黃英典。
（二）甲○○基於販賣第一級毒品海洛因之犯意，由乙○○於99
      年4 月17日上午6 時14分許，以號碼00-0000000號之室內
      電話撥打甲○○所有之門號0000000000號行動電話，向甲
      ○○購買第一級毒品海洛因，經甲○○允售後，雙方議定
      販售數量約0.1 公克、價值新臺幣（下同）1,000 元之海
      洛因，並約定在甲○○位於桃園縣大溪鎮文武新村3 號（
      公訴人誤載為桃園縣大溪鎮○○路○ 段317 號）住處交易
      。嗣於同日上午8 時許，乙○○即依約前往上址與甲○○
      會面，並向甲○○表示其現金不足，惟因毒癮發作而亟需
      施打毒品，甲○○遂將販售與乙○○之第一級毒品海洛因
      當場交付乙○○，並同意乙○○可先行賒欠價金，嗣後再
      擇期給付。
（三）甲○○於99年4 月24日、25日左右，原為供己施用而購入
      如附表二所示第一級毒品海洛因，其後為備供販賣，而以
      自備之分裝袋將所購買之上開海洛因分裝為45包。嗣即基
      於販賣第一級毒品海洛因海洛因之犯意，由王景崙於99年
      4 月28日下午3 時23分許前之某時，以其持用之門號0000
      000000號行動電話撥打甲○○所有之門號000000 0000 號
      行動電話，向甲○○購買第一級毒品海洛因，經甲○○允
      售後，雙方議定販售數量約0.2 公克、價值1,000 元之海
      洛因，並約定在甲○○位於桃園縣大溪鎮文武新村3 號住
      處交易。嗣於99年4 月28日下午3 時23分許，王景崙即依
      約前往上址與甲○○會面，惟甲○○未及將欲販售與王景
      崙之第一級毒品海洛因交付王景崙，且王景崙亦僅將價金
      1,000 元取出置於甲○○房間床鋪之上而尚未交付與甲○
      ○之際，即為警持搜索票進入上址住處搜索查獲，致未得
      逞。並扣得甲○○所有供犯本件事實欄一、（一）、（二
      ）、（三）所示犯行所用之行動電話門號0000000000號SI
      M 卡1 張及其配用之NOKIA 廠牌黑色行動電話1 支、第一
      級毒品海洛因45小包（驗前合計淨重8.57公克，驗餘淨重
      8.53公克，空包裝總重6.75公克，純度29.18 ％）、放置
      於甲○○之手提包內屬甲○○所有預備供（但非專供）其
      犯本件事實欄一、（三）所示販賣海洛因犯行所用之分裝
      袋2 包，另扣得王景崙原欲用以向甲○○購買第一級毒品
      海洛因之現金1,000 元，及與本案無關放置於甲○○住處
      衣櫃內之分裝袋7 包、現金6,900 元、吸食器1 組、注射
      針筒5 支、門號0000000000號SIM 卡1 張及其配用之行動
      電話1 支、門號0000000000號SIM 卡1 張及其配用之行動
      電話1 支、門號0000000000號SIM 卡1 張及其配用之行動
      電話1 支。
二、案經行政院海岸巡防署東部地區巡防局第八三岸巡大隊移送
    臺灣桃園地方法院檢察署檢察官偵查起訴。
    理  由
甲、證據能力部分
一、按被告以外之人於審判外之言詞或書面陳述，除法律有規定
    者外，不得作為證據；被告以外之人於偵查中向檢察官所為
    之陳述，除顯有不可信之情況者外，得為證據；被告以外之
    人於檢察事務官、司法警察官或司法警察調查中所為之陳述
    ，與審判中不符時，其先前之陳述具有較可信之特別情況，
    且為證明犯罪事實存否所必要者，得為證據；再被告以外之
    人於審判外之陳述，雖不符刑事訴訟法第159 條之1 至第15
    9 條之4 之規定，而經當事人於審判程序同意作為證據，法
    院審酌該言詞陳述或書面陳述作成時之情況，認為適當者，
    亦得為證據。當事人、代理人或辯護人於法院調查證據時，
    知有第159 條第1 項不得為證據之情形，而未於言詞辯論終
    結前聲明異議者，視為有前項之同意。刑事訴訟法第159 條
    第1 項、第159 條之1 第2 項、第159 條之2 、第159 條之
    5 分別定有明文。又刑事訴訟法第159 條之2 所謂「具有較
    可信之特別情況」，應依陳述人於陳述時之「外部情況」是
    否具有可信性決定之，所謂「外部情況」係指就詢問有無出
    於不正方法、陳述是否出於非任意性、有無違反法定障礙事
    由期間不得詢問及禁止夜間詢問之規定、詢問時是否踐行應
    先告知義務、警詢筆錄所載與錄音或錄影內容是否相符等情
    ，且必須依據陳述人之觀察、記憶、表達是否正確、陳述人
    有無虛偽陳述之動機，及對照同一待證事項之其他經過詰問
    證人之證述是否相同，有無矛盾之處而加以綜合決定（最高
    法院94年度臺上字第1653號判決意旨參照）。經查：
（一）本件證人黃英典、乙○○、王景崙分別於檢察官訊問時經
      具結後所為之證述，其性質雖均屬傳聞證據，惟本院審酌
      證人黃英典自稱係於事實欄一、（一）所示時、地，自被
      告甲○○處無償受讓第一級毒品海洛因之人；證人乙○○
      自稱係於事實欄一、（二）所示時、地，向被告甲○○購
      買第一級毒品海洛因之人；證人王景崙自稱係於事實欄一
      、（三）所示時、地，向被告甲○○購買第一級毒品海洛
      因，惟尚未完成交易即為警查獲之人，依渠等之陳述乃分
      別親身參與、見聞、經歷本件各次犯行之全部，渠等證詞
      對認定犯罪事實之存否有其必要性，且證人黃英典、乙○
      ○、王景崙於檢察官偵查中，分別經檢察官諭知證人有具
      結之義務及偽證之處罰並命朗讀結文具結擔保其證言之真
      實性後，以證人身分，於檢察官面前完整、連續陳述其親
      身經歷，且查無違法取證之瑕疵存在，應無顯不可信之情
      形，依刑事訴訟法第159 條之1 第2 項之規定，自均得為
      證據。
（二）至證人王景崙於警詢中所為證述，雖亦屬傳聞證據，惟該
      警詢過程查無違法取證之瑕疵存在，證人王景崙於警詢中
      之證述係出於其自由意志。又檢察官、被告甲○○及其選
      任辯護人對上開證人於警詢時所為之證述，在本院準備程
      序中經提示並告以要旨，對證據能力一節均表示無意見，
      且均未於本案言詞辯論終結前聲明異議，本院審酌證人王
      景崙之證詞，對認定犯罪事實之存否有其必要性，業如前
      述，依刑事訴訟法第159 條之5 之規定，因認得為證據。
二、本件認定事實所引用之門號0000000000號行動電話通信監察
    譯文表1 份、查獲現場照片3 張、法務部調查局濫用藥物實
    驗室鑑定書1 份、NOKIA 廠牌黑色行動電話1 支及其配用之
    門號0000000000號行動電話SIM 卡1 張等證據，檢察官、被
    告甲○○及其選任辯護人均未主張排除前開書證、物證之證
    據能力，且迄於本院言詞辯論終結前均未表示異議，本院審
    酌前開書證、物證並無證據證明係公務員違背法定程序所取
    得，其書證部分亦無刑事訴訟法第159 條之4 之顯有不可信
    之情況與不得作為證據之情形，且均與本案具關連性，是本
    件認定事實所引用之上開書證、物證等證據，均認有證據能
    力。
乙、認定犯罪事實之依據及理由
一、上揭事實欄一、（一）所示犯罪事實，業據被告甲○○於本
    院審理中坦承不諱；事實欄一、（二）、（三）所示犯罪事
    實，亦據被告甲○○於檢察官訊問時及本院審理中坦認在卷
    。被告甲○○上開所供，除其於事實欄一、（二）所示時、
    地販賣第一級毒品海洛因與證人乙○○該次，究否已自乙○
    ○處取得價金1,000 元一節外，核與證人黃英典、乙○○於
    檢察官訊問時、證人王景崙於警詢及檢察官訊問時所證情節
    互核相符，且有被告甲○○所有之門號0000000000號行動電
    話通信監察譯文表1 份、查獲現場照片3 張在卷可稽，復有
    被告甲○○所有之NOKIA 廠牌黑色行動電話1 支及其配用之
    門號0000000000號行動電話SIM 卡1 張扣案足憑。又被告甲
    ○○於事實欄一、（三）所示時、地為警查獲扣案之粉末45
    包，經送法務部調查局鑑定，其鑑定結果為「送驗粉末檢品
    45包均含第一級第6 項毒品海洛因成分，合計淨重8.57公克
    （驗餘淨重8.53公克，空包裝總重6.75公克），純度29.18
    ％，純質淨重2.520 公克。」，此有法務部調查局濫用藥物
    實驗室鑑定書1 份在卷可憑，益徵被告甲○○所供其於事實
    欄一、（三）所示時、地，係欲販賣第一級毒品海洛因與王
    景崙一節，堪信屬實。綜上各情，足認被告甲○○分別於檢
    察官訊問時及本院審理中，就其確有事實欄一、（一）所示
    轉讓第一級毒品海洛因及事實欄一、（二）、（三）所示販
    賣第一級毒品海洛因之事實所為之任意性自白，核與事實相
    符，應堪採信。另查：
（一）被告甲○○於本院準備程序及審理中，均迭稱：「我確實
      有於事實欄一、（二）所示時、地販賣第一級毒品海洛因
      與乙○○，但當時是看他難過，所以毒品先給他，錢是先
      用欠的，這次販賣海洛因的價金1,000 元我並未取得。我
      坦承有這次販賣海洛因的犯行，但錢我真的沒有拿到。」
      等語明確，而堅稱其於事實欄一、（二）所示該次販賣第
      一級毒品海洛因犯行，並未實際取得販毒價金。經查：
   1、證人乙○○於檢察官訊問時固證稱：「我以1,000 元跟甲
      ○○買海洛因0.1 公克，一手交錢一手交貨。」云云，惟
      於本院審理中就其於事實欄一、（二）所示時、地向被告
      甲○○購買第一級毒品海洛因該次究否確曾交付價金1,00
      0 元與被告甲○○一節，先稱：「（檢察官問：99年4 月
      17日這天有沒有確實交付1, 000元給被告？）有。」云云
      ，嗣又改稱：「（審判長問：被告是說賣給你沒有錯，但
      是並沒有拿到你的錢，再跟你確認一遍，你錢給了嗎？）
      我不太記得。（審判長問：就那麼一次，你會記不得？）
      因為還有跟別人，別人有給他錢，有些是沒給他錢。」、
      「（審判長問：你對於被告的說法有何意見？）我不太記
      得那一次有沒有給他。」云云，而就其是否確已給付毒品
      價金與被告甲○○此一單純而無混淆誤認之虞之事實，所
      證竟前後反覆、含糊其詞，是證人乙○○上揭所證是否屬
      實，已難逕認。
   2、次按刑事上之販賣行為，須以營利為目的，將標的物販入
      或賣出，有一於此，其犯罪行為始為完成，苟行為人尚未
      將標的物販入或賣出，即難謂其販賣行為已屬完成。而所
      謂賣出，自應以標的物已否交付為斷，苟標的物已交付，
      縱買賣價金尚未給付，仍應論以販賣既遂罪（最高法院88
      年台上字第3760號刑事判決意旨參照）。經查，被告甲○
      ○於本院審理中供稱：「（審判長問：你涉嫌的是販賣海
      洛因，不論你有拿到錢還是沒有拿到錢，如果你真的有這
      樣做的話，有無拿到錢對於你是否構成犯罪及犯罪情節輕
      重是沒有影響，你這樣瞭解嗎？）我懂。」、「（審判長
      問：你本來是認為說沒有收到錢的刑責可能會比收到錢來
      得低嗎？）就是不了解法律。（審判長問：你本來是以為
      怎麼樣？）因為販賣被告已經承認，只是想說實情是他的
      部分沒有拿到錢，犯罪事實是沒有錯，但是想說是不是可
      以請審判長輕判。（審判長問：你現在在爭執你並沒有收
      到錢，你爭執這點是因為實情是你真的沒有拿到錢，還是
      你認為說如果講沒有拿到錢的話，就你的刑責來說，是會
      比較輕一點？）我聽不太懂。（審判長問：你會不會認為
      說只要主張沒有拿到錢的話，你的刑責會比較輕？）不會
      。（審判長問：你沒有這樣認為？）我是想說可不可以輕
      判。（審判長問：那是你犯後態度的問題，我是問針對有
      沒有拿到錢這部分，你現在是有所爭執，再跟你確認一遍
      ，你爭執的用意是你認為沒有拿到錢會讓你的責任比較低
      嗎？）不會。（審判長問：所以你爭執是說沒有拿到錢就
      是沒有拿到錢？）是實情。」等語在卷，是被告甲○○就
      其於事實欄一、（二）所示時、地，販賣並交付第一級毒
      品海洛因與證人乙○○後，是否確曾自乙○○處取得毒品
      價金1,000 元此一事實，實無礙於其仍構成販賣第一級毒
      品罪，且於犯罪情節輕重亦不生影響一節知之甚詳，堪認
      被告甲○○否認取得價金一情，顯非為圖減輕刑責所為飾
      卸之詞。是以，被告甲○○既已坦承事實欄一、（二）所
      示該次販賣第一級毒品海洛因之犯行，並僅欲以據實坦認
      全部事實經過之犯後態度請求從輕量刑，則被告甲○○實
      無在其是否取得價金一節對成罪與否或刑責高低並無影響
      ，且其亦無欲以此辯解圖求減輕刑責之情形下，仍杜撰虛
      情而堅稱其並未取得價金之動機或必要，是堪認被告甲○
      ○所辯其確曾於事實欄一、（二）所示時、地販賣第一級
      毒品海洛因與證人乙○○，惟尚未取得價金一節，應非子
      虛。
   3、綜上，證人乙○○所證確曾於事實欄一、（二）所示時、
      地給付被告甲○○毒品價金1,000 元一節，既已有可疑，
      且被告甲○○所辯該次販賣第一級毒品海洛因並未取得價
      金一節，復查無何係基於為圖對己有利認定之動機或目的
      ，是依「罪證有疑，利歸被告」之原則，應認被告甲○○
      所辯其於事實欄一、（二）所示販賣第一級毒品海洛因之
      犯行，尚未取得價金一節，始與事實相符，而堪採信。
（二）又已著手於犯罪行為之實行而不遂者，為未遂犯，所謂著
      手係指犯罪行為人對於犯罪構成要件之事實開始實行而言
      。經查，被告甲○○於事實欄一、（三）所示99年4 月28
      日下午3 時23分許前之某時，已於電話中與證人王景崙約
      定販售之第一級毒品海洛因價格金額為1,000 元一節，此
      據被告甲○○及證人王景崙分別於警詢及檢察官訊問時陳
      明在卷；又被告甲○○販賣與證人王景崙價值1,000 元之
      海洛因數量約0.2 公克，復據被告甲○○於檢察官訊問時
      供承甚詳。是堪認被告甲○○與買方王景崙就所欲交易之
      第一級毒品海洛因數量、價格已均表同意，雙方就該次交
      易之買賣標的物及價金意思表示合致，堪以認定。再者，
      被告甲○○於99年4 月28日下午3 時23分許，在其位於桃
      園縣大溪鎮文武新村3 號住處，原已欲自其所有之第一級
      毒品海洛因45包中取交其中1 包交付證人王景崙，此亦據
      被告甲○○於本院審理中供承在卷。準此，堪認被告甲○
      ○顯有販賣第一級毒品海洛因之故意，且已著手實施販賣
      毒品行為，是被告甲○○縱於未及將海洛因交付於王景崙
      之際，即遭員警持搜索票進入上址搜索而當場查獲，致未
      完成該次買賣毒品行為，仍應論以販賣第一級毒品罪之未
      遂犯。
二、綜上所述，本件事證明確，被告甲○○犯行洵堪認定，應予
    依法論罪科刑。
三、按海洛因係經公告列為毒品危害防制條例第2 條第2 項第1
    款之第一級毒品。核被告甲○○於事實欄一、（一）所為，
    係犯毒品危害防制條例第8 條第1 項轉讓第一級毒品罪；於
    事實欄一、（二）所為，係犯毒品危害防制條例第4 條第1
    項販賣第一級毒品既遂罪；於事實欄一、（三）所為，係犯
    毒品危害防制條例第4 條第6 項（公訴人誤載為第5 項）、
    第1 項販賣第一級毒品未遂罪。被告甲○○於轉讓第一級毒
    品海洛因前後持有海洛因之低度行為，應為轉讓第一級毒品
    海洛因之高度行為所吸收；於販賣第一級毒品海洛因前後意
    圖販賣而持有海洛因之低度行為，應為販賣第一級毒品海洛
    因之高度行為所吸收，均不另論罪。被告甲○○前於92年間
    因偽造文書案件，經台灣高等法院以92年度上訴字第1824號
    刑事判決判處有期徒刑1 年10月確定，於93年1 月30日入監
    執行，於94年9 月16日縮短刑期假釋出監，於94年11月1 日
    縮刑期滿，假釋未經撤銷，未執行之刑以已執行論而執行完
    畢；又於95年間因違反毒品危害防制條例案件，經本院以95
    年度訴字第1805號刑事判決判處有期徒刑8 月確定，再於96
    年間因違反毒品危害防制條例案件，經本院以96年度訴字第
    450 號刑事判決判處有期徒刑8 月確定，2 罪嗣經本院以96
    年度聲減字第2385號刑事裁定減刑並定應執行有期徒刑7 月
    確定，於96年3 月1 日入監執行，於96年9 月30日縮刑期滿
    執行完畢；復於97年間因違反毒品危害防制條例案件，經本
    院以97年度審訴字第597 號刑事判決判處有期徒刑9 月確定
    ，於97年9 月15日入監執行，於98年6 月14日縮刑期滿執行
    完畢，此有臺灣高等法院被告前案紀錄表1 份在卷足參。被
    告於前案有期徒刑執行完畢後，5 年內故意再犯本件有期徒
    刑以上之各罪，均為累犯，各應分別依刑法第47條第1 項之
    規定，就法定刑有期徒刑及罰金刑部分加重其刑，至死刑、
    無期徒刑部分依法不得加重。又被告甲○○於事實欄一、（
    三）所為販賣第一級毒品之犯行，雖已著手販賣行為，惟未
    完成交易，為未遂犯，爰依刑法第25條第2 項之規定，按既
    遂犯之刑減輕之。又被告甲○○就其所犯如事實欄一、（二
    ）所示之販賣第一級毒品既遂罪及事實欄一、（三）所示之
    販賣第一級毒品未遂罪，於偵查中及審判中均自白，各應依
    毒品危害防制條例第17條第2 項規定，就事實欄一、（二）
    所示犯販賣第一級毒品既遂罪部分，減輕其刑，並就法定刑
    罰金刑部分依法先加重後減輕之；就事實欄一、（三）所示
    犯販賣第一級毒品未遂罪部分，遞減輕其刑，並就法定刑罰
    金刑部分依法先加重後遞減輕之。末查，本件被告甲○○於
    事實欄一、（二）所示時、地販賣第一級毒品海洛因之對象
    僅證人乙○○1 人；於事實欄一、（三）所示時、地販賣第
    一級毒品海洛因之對象僅證人王景崙1 人，並非不特定民眾
    ，且各次所販賣海洛因之數量非鉅，所圖得之利益非多，所
    為與販賣毒品數量達數公斤以上之嚴重危害社會治安情形仍
    有不同，兼以本案之零星交易，其惡性尚與大量走私進口或
    長期販賣毒品所謂「大盤」或「中盤」之毒梟有間，此觀諸
    上開證人之證言自明，本院參酌上情及其素行、犯罪動機、
    目的、手段及造成社會整體侵害程度，認依法減刑後最低之
    處斷刑與被告所為之犯罪情節等各項情狀相較，猶屬過重，
    客觀上以一般國民生活經驗法則為之檢驗，尚足以引起一般
    人之同情，非無堪值憫恕之處，爰就被告甲○○所犯如事實
    欄一、（二）所示販賣第一級毒品既遂罪部分、如事實欄一
    、（三）所示販賣第一級毒品未遂罪部分，各依刑法第59條
    之規定減輕其刑，並就法定刑罰金刑部分依法先加重後遞減
    輕之。爰審酌被告甲○○轉讓第一級毒品海洛因供他人施用
    ，戕害他人身心，又不思以正當管道賺取所需，為謀一己之
    私利，即販賣毒品予他人施用，嚴重損及國民健康，惟犯後
    猶知坦承犯行，態度尚可，兼衡被告分別販賣、轉讓毒品之
    金額及數量，並其素行、犯罪動機、目的、手段，公訴人就
    被告甲○○於事實欄一、（二）、（三）所示販賣第一級毒
    品犯行，請求分別併科罰金100 萬、50萬，猶屬過重等一切
    情狀，分別量處如主文所示之刑，並定其應執行之刑。
四、沒收部分
（一）經查，目前臺灣各家電信業者均認客戶於申請門號並取得
      SIM 卡後，即取得該SIM 卡之所有權，此有司法院97年5
      月6 日院臺廳刑一字第0970009760號函可稽。本案被告甲
      ○○於本件案發當時持用之行動電話門號0000000000號及
      其配用之NOKIA 廠牌黑色行動電話1 支，均為甲○○所有
      ，此業據被告甲○○於本院審理中供承在卷，又證人黃英
      典、乙○○、王景崙復分別就渠等各係撥打上開門號向被
      告甲○○索討或購買海洛因一情證述明確。是扣案NOKIA
      廠牌黑色行動電話1 支及其內含之門號0000000000號SIM
      卡1 張，顯均係被告甲○○所有，且為供甲○○聯繫本件
      事實欄一、（一）所示轉讓第一級毒品海洛因犯罪及事實
      欄一、（二）、（三）所示販賣第一級毒品海洛因犯罪所
      用之物，均應依毒品危害防制條例第19條第1 項規定，於
      被告甲○○所犯上開各罪所宣告之主刑項下分別宣告沒收
      。又上開行動電話1 支及門號0000000000號SIM 卡1 張既
      均經扣案，在事理上即無全部或一部不能沒收之虞，故無
      依同條項之規定贅知「如全部或一部不能沒收時，追徵其
      價額」之必要。
（二）扣案第一級毒品海洛因45包（驗前合計淨重8.57公克，純
      度29.18 ％），係屬第一級毒品，且該第一級毒品海洛因
      45包原固係被告甲○○於99年4 月24日、25日左右，為供
      己施用而購入，惟被告嗣起意販賣，則於被告甲○○尚未
      特定售出其中何部分之海洛因之前，各包海洛因均屬於可
      得任擇出售之狀態，是均屬被告甲○○販賣第一級毒品海
      洛因前後意圖販賣而持有之毒品，而與本案被告甲○○事
      實欄一、（三）所示販賣海洛因之犯罪事實相關，是就驗
      餘之第一級毒品海洛因（驗餘淨重8.53公克），應依毒品
      危害防制條例第18條第1 項前段規定，於其所犯事實欄一
      、（三）所示販賣第一級毒品未遂罪所宣告之主刑項下諭
      知沒收銷燬；至鑑定取樣之第一級毒品海洛因，業經鑑析
      用罄，自無庸宣告沒收銷燬。
（三）扣案盛裝前開第一級毒品海洛因之包裝袋45個（空包裝總
      重6.75公克），均係被告甲○○所有供犯本件事實欄一、
      （三）所示販賣第一級毒品海洛因犯行前後意圖販賣而持
      有海洛因所用之物，與該次販賣第一級毒品犯行有關聯性
      ，應依毒品危害防制條例第19條第1 項規定，於其所犯事
      實欄一、（三）所示販賣第一級毒品未遂罪所宣告之主刑
      項下諭知沒收。又上開包裝袋45個既均經扣案，在事理上
      即無全部或一部不能沒收之虞，故無依同條項之規定贅知
      「如全部或一部不能沒收時，追徵其價額」之必要。
（四）本案被告甲○○為警查獲時，經警於其所有之手提包內扣
      得之分裝袋2 包，均屬被告甲○○所有，且係備供分裝被
      告甲○○於事實欄一、（三）所示時、地購入之扣案第一
      級毒品海洛因俾便銷售所用之物，而屬備供被告甲○○犯
      事實欄一、（三）所示販賣第一級毒品海洛因之罪所用之
      物無訛。至分裝袋雖可供包裝毒品之用，然衡之一般社會
      經驗法則，上開分裝袋之用途，似非專供包裝毒品使用一
      途，尚可作為其他物品包裝之用，苟尚未使用，應祗能視
      為預備供裝用販賣毒品犯罪之物，與毒品危害防制條例第
      19條第1 項規定所指供販賣毒品罪所用之物，難謂相合（
      最高法院94年度臺上字第4591號判決意旨參照），是扣案
      上開分裝袋2 包，係被告甲○○所有預備供犯事實欄一、
      （三）所示販賣第一級毒品海洛因犯罪所用之物，應依刑
      法第38條第1 項第2 款之規定，於其所犯事實欄一、（三
      ）所示販賣第一級毒品未遂罪所宣告之主刑項下諭知沒收
      。至被告甲○○為警查獲時，經警於其住處衣櫃內扣得之
      分裝袋7 包，雖亦均屬被告甲○○所有，惟被告甲○○於
      本院審理中供稱：「該分裝袋7 包是員警從我的衣櫃中搜
      出來的。這7 包之前都擺在衣櫃裡，我已經忘記有這些東
      西了，員警搜出來的時候，我才想到還有這麼多。」等語
      明確，而難認與被告甲○○所犯本件事實欄一、（一）轉
      讓第一級毒品海洛因、事實欄一、（二）、（三）販賣第
      一級毒品海洛因犯行有何關聯，且本案復查無其他積極證
      據足認上開分裝袋7 包係供或預備供被告甲○○犯上揭各
      該犯行所用之物，自不得宣告沒收，附此敘明。
（五）按毒品危害防制條例第19條規定，犯同條例第4 條至第9
      條、第12條、第19條或第14條第1 項、第2 項之罪者，其
      因犯罪所得之物，沒收之。所稱因犯罪所得之物，自以實
      際所得者為限，苟無所得或尚未取得者，自無從為沒收追
      繳之諭知（最高法院89年度臺上字第3434號判決意旨參照
      ）。查本件被告甲○○於事實欄一、（一）、（二）所示
      各次販賣第一級毒品海洛因之犯行，均尚未取得毒品價金
      ，而均未實際取得犯罪所得，本院自不就此為沒收追繳之
      諭知。至扣案如附表四編號二所示證人王景崙原欲用以向
      甲○○購買第一級毒品海洛因之現金1,000 元，既尚未實
      際交付與被告甲○○，自仍屬證人王景崙所有，而非被告
      甲○○之犯罪所得，自不得對被告甲○○予以宣告沒收。
（六）扣案如附表四編號三所示現金6,900 元，係被告甲○○所
      有，此據被告甲○○於本院審理中陳明在卷。至公訴意旨
      固認此均為被告甲○○販毒所得云云，惟查，被告甲○○
      於本案事實欄一、（二）、（三）所犯各次販賣第一級毒
      品海洛因犯行，均尚未取得價金，業如前述，且公訴意旨
      復無從指陳被告甲○○有何其他販賣毒品之犯行，是該扣
      案現金6,900 元，殊無從認係被告甲○○販毒所得，自不
      得予以宣告沒收。
（七）扣案如附表四編號四至八所示吸食器1 組、注射針筒5 支
      、門號0000000000號SIM 卡及其配用之行動電話1 支、門
      號0000000000號SIM 卡及其配用之行動電話1 支、門號00
      00000000號SIM 卡及其配用之行動電話1 支等物，經核均
      與本件被告甲○○於事實欄一所犯轉讓及販賣第一級毒品
      海洛因犯行無關，自不得宣告沒收，併予敘明。
據上論斷，應依刑事訴訟法第299 條第1 項前段，毒品危害防制
條例第4 條第1 項、第6 項、第8 條第1 項、第17條第2 項、第
18條第1 項前段、第19條第1 項，刑法第11條前段、第25條第2
項、第47條第1 項、第59條、第51條第5 款、第38條第1 項第2
款，判決如主文。
本案經檢察官吳美文到庭執行職務。
中    華    民    國    99    年    7     月    29    日
                  刑事第十一庭審判長法  官  蔡榮澤
                                    法  官  汪曉君
                                    法  官  林蕙芳
以上正本證明與原本無異。
如不服本判決應於收受判決後10日內向本院提出上訴書狀，並應
敘述具體理由。其未敘述上訴理由者，應於上訴期間屆滿後20日
內向本院補提理由書( 均須按他造當事人之人數附繕本) 「切勿
逕送上級法院」。
                                    書記官  莊凱男
中    華    民    國    99    年    8     月    9     日
附表一：
┌──┬───────┬──┬────────────┐
│編號│扣案物名稱    │數量│備註                    │
├──┼───────┼──┼────────────┤
│ 一 │NOKIA 廠牌黑色│1支 │被告甲○○所有供其犯事實│
│    │行動電話      │    │欄一、（一）所示轉讓第一│
│    │              │    │級毒品海洛因犯行及事實欄│
│    │              │    │一、（二）、（三）所示販│
│    │              │    │賣第一級毒品海洛因犯行，│
│    │              │    │所用以分別與證人黃英典、│
│    │              │    │乙○○、王景崙聯繫所用之│
│    │              │    │物。                    │
├──┼───────┼──┼────────────┤
│ 二 │門號0000000000│1張 │被告甲○○所有供其犯事實│
│    │號SIM卡       │    │欄一、（一）所示轉讓第一│
│    │              │    │級毒品海洛因犯行及事實欄│
│    │              │    │一、（二）、（三）所示販│
│    │              │    │賣第一級毒品海洛因犯行，│
│    │              │    │所用以分別與證人黃英典、│
│    │              │    │乙○○、王景崙聯繫所用之│
│    │              │    │物。                    │
└──┴───────┴──┴────────────┘
附表二：
┌──┬───────┬──┬────────────┐
│編號│扣案物名稱    │數量│備註                    │
├──┼───────┼──┼────────────┤
│ 一 │第一級毒品海洛│45包│合計淨重8.57公克，驗餘淨│
│    │因            │    │重8.53公克，純度29.18 ％│
└──┴───────┴──┴────────────┘
附表三：
┌──┬───────┬──┬────────────┐
│編號│扣案物名稱    │數量│備註                    │
├──┼───────┼──┼────────────┤
│ 一 │盛裝如附表二所│45個│1、 空包裝總重6.75公克。│
│    │示第一級毒品海│    │2、 被告甲○○所有供犯本│
│    │洛因之包裝袋45│    │    件事實欄一、（三）所│
│    │個            │    │    示販賣第一級毒品犯行│
│    │              │    │    行前後意圖販賣而持有│
│    │              │    │    海洛因所用之物。    │
│    │              │    │                        │
├──┼───────┼──┼────────────┤
│ 二 │放置於被告盛│2包 │被告甲○○所有預備供犯本│
│    │評所有之手提包│    │件事實欄一、（三）所示販│
│    │內之分裝袋    │    │賣第一級毒品犯行所用之物│
│    │              │    │。                      │
└──┴───────┴──┴────────────┘
附表四：
┌──┬───────────────────────┐
│編號│扣案物名稱                                    │
├──┼───────────────────────┤
│ 一 │放置於被告甲○○住處衣櫃內之分裝袋7包。       │
├──┼───────────────────────┤
│ 二 │王景崙原欲用以向甲○○購買第一級毒品海洛因之現│
│    │金1,000 元                                    │
├──┼───────────────────────┤
│ 三 │甲○○所有之現金6,900 元。                    │
├──┼───────────────────────┤
│ 四 │吸食器1 組                                    │
├──┼───────────────────────┤
│ 五 │注射針筒5 支                                  │
├──┼───────────────────────┤
│ 六 │門號0000000000號SIM卡1張及其配用之行動電話1 支│
├──┼───────────────────────┤
│ 七 │門號0000000000號SIM卡1張及其配用之行動電話1 支│
├──┼───────────────────────┤
│ 八 │門號0000000000號SIM卡1張及其配用之行動電話1 支│
└──┴───────────────────────┘
附錄法條：
毒品危害防制條例第4條
製造、運輸、販賣第一級毒品者，處死刑或無期徒刑；處無期徒
刑者，得併科新臺幣 2 千萬元以下罰金。
製造、運輸、販賣第二級毒品者，處無期徒刑或 7 年以上有期
徒刑，得併科新臺幣 1 千萬元以下罰金。
製造、運輸、販賣第三級毒品者，處 5 年以上有期徒刑，得併
科新臺幣 7 百萬元以下罰金。
製造、運輸、販賣第四級毒品者，處 3 年以上 10 年以下有期
徒刑，得併科新臺幣 3 百萬元以下罰金。
製造、運輸、販賣專供製造或施用毒品之器具者，處 1 年以上
7 年以下有期徒刑，得併科新臺幣 1 百萬元以下罰金。
前五項之未遂犯罰之。
毒品危害防制條例第8條
轉讓第一級毒品者，處 1 年以上 7 年以下有期徒刑，得併科新
臺幣 1 百萬元以下罰金。
轉讓第二級毒品者，處 6 月以上 5 年以下有期徒刑，得併科新
臺幣 70 萬元以下罰金。
轉讓第三級毒品者，處 3 年以下有期徒刑，得併科新臺幣 30
萬元以下罰金。
轉讓第四級毒品者，處 1 年以下有期徒刑，得併科新臺幣 10
萬元以下罰金。
前四項之未遂犯罰之。
轉讓毒品達一定數量者，加重其刑至二分之一，其標準由行政院
定之。

司法院資訊處製作；財團法人民間司法改革基金會備份。
